臺灣臺北地方法院刑事裁定　　　　　　　　　　　　　　九十一年度自字第四一號
　　自　訴　人　甲○○
　　被　　　告　乙○○
右列被告因詐欺案件，經自訴人提起自訴，本院裁定如左：
    主  文
自訴駁回。
    理  由
一、按法院或受命推事於自訴案件第一次審判期日前訊問及調查結果，如認為案件有
    刑事訴訟法第二百五十二條至第二百五十四條之情形者，得以裁定駁回其自訴，
    同法第三百二十六條第三項定有明文。
二、自訴意旨略以：緣自訴人甲○○係設於台北市○○區○○街四八號四樓台灣小調
    舞廳之大班經理。被告乙○○明知自己並無支付能力，自八十六年九月十八日起
    至九十年九月三十日止，陸續在台灣小調舞廳內消費點用餐飲後，竟要求簽帳，
    表示屆期均會清償，並要求由自訴人甲○○為本票共同發票人，使自訴人甲○○
    陷於錯誤，而得同意共同簽發本票以為支付消費款，計新台幣（下同）十一萬一
    千四百六十元。詎票據屆期竟遭退票，本票、其後換發支票等亦不獲兌現，被告
    乙○○且避不見面，致台灣小調舞廳轉向自訴人甲○○扣帳，因認被告乙○○涉
    犯刑法第三百三十九條第一項之詐欺取財罪嫌等語。
三、按犯罪事實，應依證據認定之，無證據不得推定其犯罪事實，又不能證明被告犯
    行者，應諭知無罪之判決，刑事訴訟法第一百五十四條、第三百零一條第一項分
    別定有明文；在告訴人指訴被告涉嫌犯罪之場合，縱令所訴情由依其所結合之旁
    證在情理上尚非絕非無可能，若在一般生活經驗上仍可另為其他有利被告之合理
    推斷，根據「罪證有疑、利於被告」之證據法則，即不得遽以片面之觀點，認為
    告訴人之陳述或其所本旁證已適於為有罪判斷之依據。又按刑法第三百三十九條
    第一項詐欺罪之成立，以意圖為自己或第三人不法所有，以詐術使人將本人或第
    三人之物交付為要件。所謂以詐術使人交付，必須被詐欺人因其詐術而陷於錯誤
    ，若其所用方法，不能認為詐術，亦不致使人陷於錯誤，即不構成該罪，最高法
    院二十九年上字第三一○五號、四十年臺上字第八六號、四十六年臺上字第二六
    ○號分別著有判例可資參照。至民事債務當事人間，若有未依債務本旨履行之情
    形，在社會經驗上，原因非一，其因不可歸責之事由無法給付，或因合法對他造
    主張抗辯而拒絕給付，甚至債之關係成立後，因可歸責之事由而遲延給付，皆有
    可能，非必即屬自始無意給付之財產犯罪，換言之，難以單純債務不履行之狀態
    ，遽認債務人自始即具詐欺之故意及為詐術行為。
四、自訴人甲○○認被告乙○○涉犯刑法詐欺罪嫌，無非係以被告乙○○前開行為業
    經自訴人指述歷歷，並有簽帳本票二紙、供清償之支票四紙、退票理由單二紙票
    據在卷可稽，為主要論據。然查：
  (一)被告乙○○於前揭時地至台灣小調舞廳消費簽發票據，並請自訴人甲○○共同發
    票，以支付消費款，然未獲兌現等情，除據自訴人甲○○指陳在卷，另前開票據
    、退票理由單在卷可稽，堪信為真，是本件關鍵即在於被告乙○○是否於交付系
    爭票據抵付消費款時，即有不欲付款之不法意圖、施展詐術使自訴人甲○○、台
    灣小調舞廳陷於錯誤。
  (二)而自訴人甲○○陳稱：伊認識乙○○，清楚乙○○之經濟能力，且乙○○於簽帳
    時有固定工作收入，得償還欠款，並非無資力，故同意簽帳，乙○○並未積極施
    展任何詐術，單純因為開立之票據無法清償等語（見本院九十一年二月二十五日
    筆錄），是被告乙○○並無任何施用詐術使自訴人對其財務資力情形之認識陷於
    錯誤之行為，而與詐欺罪之「施用詐術」之構成要件有間。
  (三)況自訴人甲○○再自承：被告乙○○於前開時間至台灣小調舞廳消費，中間陸陸
    續續均有還款，僅餘卷附數筆等語（見本院前開筆錄），故被告乙○○於八十六
    年間均能按期清償消費款，其後至九十年間因事後生意不佳方無法按期付款，實
    難認被告乙○○於本件消費時即有不清款項之不法意圖。
  (四)況被告乙○○迄本院調查時，就本件積欠款項業已全額清償完畢，並與自訴人甲
    ○○達成和解等情，業經自訴人甲○○陳稱明確，並有和解書在卷可佐，綜上，
    實難認被告乙○○於消費之初有何為己謀求不法之利益，為己之不法所有。故自
    訴人除此消費款尚未得完全清償之事實外，並無提出其他被告自始即「有意」「
    行騙」等積極事證以供調查。而純以此債務不完全履行之事實相衡，其原因所在
    多有，非必認被告於消費之初即有不法所有之意圖，是本案為單純債務不履行之
    民事糾紛，與詐欺取財之刑責無涉。此外復查無其他積極證據足認被告有詐欺取
    財之事實，揆諸前開判例及說明，於積極證據不足為不利被告事實之認定時，即
    應為有利於被告之認定，故尚屬不能證明被告犯罪，依法即應裁定駁回。
五、按刑事訴訟法第三百二十五條規定：「告訴或請求乃論之罪，自訴人於第一審辯
    論終結前得撤回其自訴」，是得撤回自訴者，以告訴或請求乃論之罪為限。惟本
    件自訴被告涉犯者，係刑法第三百三十九條第一項之詐欺取財罪，為非告訴或請
    求乃論之罪，依法不得於第一審辯論終結前撤回自訴，揆諸前揭說明，自訴人雖
    於九十一年二月二十五日當庭提出撤回自（告）訴，自不生撤回之效力，本院仍
    應為裁判，附此陳明。
據上論斷，應依刑事訴訟法第三百二十六條第三項、第二百五十二條第十款，裁定如
主文。
中      華      民      國    九十一    年      三      月     十二     日
                                      臺灣臺北地方法院刑事第三庭
                                          法  官  郭惠玲
右正本證明與原本無異。
如不服本裁定應於送達後五日內向本院提出抗告狀
                                          書記官  陳  懿
中    華    民    國     九十一     年      三        月    十三     日
